臺灣橋頭地方法院刑事判決　
111年度交簡上字第38號
上  訴  人  臺灣橋頭地方檢察署檢察官  
被      告  莊美琇



上列上訴人因被告過失傷害案件，不服本院110年度交簡字第235
2號中華民國111年1月22日第一審刑事簡易判決（聲請簡易判決
處刑案號：110年度偵字第11904號），提起上訴，本院管轄之第
二審合議庭判決如下：
    主  文
上訴駁回。
莊美琇緩刑貳年，並應依附表所示內容向顏愷威支付損害賠償。
    理  由
一、程序事項：
    按「對於簡易判決有不服者，得上訴於管轄之第二審地方法
    院合議庭」、「第1項之上訴，準用刑事訴訟法第三編第一
    章及第二章除第361條外之規定」，刑事訴訟法第455條之1
    第1項、第3項分別定有明文。而刑事訴訟法第348條第3項規
    定：「上訴得明示僅就判決之刑、沒收或保安處分一部為之
    」。準此，科刑事項可單獨成為上訴之標的，且若僅就科刑
    事項上訴時，第二審法院即應以原審法院所認定之犯罪事實
    ，作為審認原審量刑妥適與否的判斷基礎。查本件上訴人即
    臺灣橋頭地方檢察署檢察官於本院審理中已陳明係針對原判
    決量刑部分上訴（見交簡上卷第189頁），依前述說明，本
    院僅就原審判決關於量刑妥適與否進行審理，至於原審判決
    其他部分，則非本院審查範圍，合先敘明。
二、本案據以審查量刑妥適與否之原審所認定之犯罪事實、所犯
    罪名：
　㈠犯罪事實：莊美琇明知自己未考領機車駕駛執照，仍於民國1
    10年1月29日12時46分許，騎乘車號000-0000號普通重型機
    車，沿高雄市大社區自強街由北往南方向行駛至該路段與自
    強街42巷口，欲超越前方機車時，本應注意行經設有交岔路
    口標誌之路段不得超車，且應注意前行車表示允讓後，後行
    車始得超越，超越時應顯示左方向燈並於前車左側保持半公
    尺以上之間隔超過，而依當時天候晴、日間自然光線、視距
    良好、柏油路面、路面乾燥、道路無缺陷、無障礙物，並無
    不能注意之情狀，竟疏未注意及此而貿然超車行駛，適顏愷
    威騎乘車號000-000號普通重型機車沿自強街由北往南方向
    行駛至上開路口，欲左轉駛入自強街42巷，2車發生碰撞，
    致顏愷威受有左橈尺骨幹骨折、左前臂、左踝挫傷、四肢多
    處擦傷之傷害。
　㈡所犯罪名：核被告所為，係犯道路交通管理處罰條例第86條
    第1項、刑法第284條前段之無駕駛執照駕車，因過失傷害人
    罪。
三、刑罰減輕事由：被告肇事後，於報案人或勤指中心轉來資料
    未報明肇事人姓名，處理之警員前往現場處理時，肇事人在
    場，並當場承認為肇事人員等情，有高雄市政府警察局道路
    交通事故肇事人自首情形紀錄表可參（警卷第65頁），爰依
    刑法第62條前段規定，減輕其刑。
四、上訴論斷的理由：
    原審認為被告上述犯行罪證明確，並審酌：被告無駕照騎乘
    普通重型機車，於騎車過程中未能善盡駕駛之注意義務，致
    本件車禍發生，造成告訴人顏愷威受有前述傷害，所為非是
    ；復考量被告之犯罪手段、情節、告訴人所受傷勢；兼衡被
    告於原審時尚未與告訴人達成和解，致告訴人之損害未能填
    補；暨被告自述高職肄業之智識程度等一切情狀，量處被告
    有期徒刑3月，並諭知如易科罰金，以新臺幣（下同）1,000
    元折算1日之易科罰金折算標準。經核原審上述量刑，業已
    依刑法第57條規定詳細審酌，且其結論亦屬妥適，經核量刑
    並無不當。上訴人以原審量刑過輕為由提起上訴，並無理由
    ，應予駁回。
五、緩刑部分：　　　
  ㈠被告未曾因故意犯罪受有期徒刑以上刑之宣告，有其臺灣高
    等法院被告前案紀錄表在卷可憑（交簡上卷第185頁）。其
    因一時失慮，致罹刑典，然犯後坦承犯行，並業與告訴人達
    成和解，約定以附表所示內容給付賠償告訴人，有本院調解
    簡要紀錄表、調解筆錄在卷可證（見交簡上卷第129至130頁
    頁、135至136頁），被告迄今均有按期給付分期款項與告訴
    人，有本院辦理刑事案件電話紀錄查詢表及匯款轉帳證明可
    佐（見交簡上卷第181頁、205至207頁），而告訴人亦表示
    同意以附表所示內容作為緩刑條件，給與被告緩刑機會（見
    交簡上卷第133頁，告訴人之刑事陳述狀），足認被告確有
    悔意，且已有所修補其犯行所生損害，而獲得告訴人之諒解
    ，本院審酌上情，信被告經此刑之宣告後，應知警惕而無再
    犯之虞，因認前開對其所宣告之刑，以暫不執行為當，爰依
    刑法第74條第1項第1款規定，宣告緩刑2年，以啟自新。
  ㈡按緩刑宣告，得斟酌情形，命犯罪行為人向被害人支付相當
    數額之財產或非財產上之損害賠償，刑法第74條第2項第3款
    定有明文；為確保被告於緩刑期間，能依其與告訴人成立之
    調解內容支付告訴人，爰諭知被告應依附表即其與告訴人於
    本院成立之調解內容，向告訴人支付損害賠償。又上開本院
    命被告向告訴人支付損害賠償之緩刑條件，得為民事強制執
    行名義；若被告違反上開命其履行之事項情節重大，足認原
    宣告之緩刑難收預期效果，而有執行刑罰之必要者，得撤銷
    其緩刑宣告，刑法第74條第4項、第75條之1第1項第4款分別
    定有明文，併此敘明。
據上論結，應依刑事訴訟法第455條之1第1項、第3項、第368條
，刑法第74條第1項第1款，第2項第3款，判決如主文。
本案經檢察官靳隆坤聲請簡易判決處刑及提起上訴，檢察官莊承
頻到庭執行職務。
中　　華　　民　　國　　111 　年　　10　　月　　21　　日
                  刑事第三庭    審判長法  官  張瑋珍
                                      法  官  彭志崴
                                      法  官  羅婉怡
以上正本證明與原本無異。
不得上訴。
中　　華　　民　　國　　111 　年　　10　　月　　24　　日
　　　　　　　　　　　　　　　　　　　書記官　周耿瑩　　
　　　　　　　　　　　　　　　　　　　　　
附錄本案論罪科刑法條
中華民國刑法第284 條
因過失傷害人者，處1年以下有期徒刑、拘役或10萬元以下罰金
；致重傷者，處3 年以下有期徒刑、拘役或30萬元以下罰金。

道路交通管理處罰條例第86條第1項
汽車駕駛人，無駕駛執照駕車、酒醉駕車、吸食毒品或迷幻藥駕
車、行駛人行道或行經行人穿越道不依規定讓行人優先通行，因
而致人受傷或死亡，依法應負刑事責任者，加重其刑至二分之一
。
【附表】
莊美琇應給付顏愷威新臺幣玖萬元（含強制汽車責任保險金或特別補償基金之補償金，且包含車牌號碼000-000號普通重型機車等之財物損害）。給付方式如下：自民國111年8月2日起，於每月2日以前，按月給付新臺幣伍仟元，至全部清償完畢為止，並以匯款方式分期匯入顏愷威指定帳戶（受款金融機構、戶名及帳號，均詳卷），如有一期未付，視為全部到期。 （見交簡上卷第135頁本院調解筆錄調解成立內容第一項所載）